【裁判字號】    97,上易,71
【裁判日期】    970424
【裁判案由】    給付買賣價金
【裁判全文】
臺灣高等法院高雄分院民事判決          97年度上易字第71號
上  訴  人  乙○○
兼  訴  訟
代  理  人  甲○○
被 上訴 人  福灣企業股
            份有限公司
法定代理人  丙○○
訴訟代理人  丁○○
上列當事人間請求給付買賣價金事件，上訴人對於民國97年2月5
日臺灣高雄地方法院96年度審訴字第2566號第一審判決提起上訴
，本院於97年4月23日言詞辯論終結，判決如下：
    主  文
原判決關於命上訴人連帶給付超過「新台幣肆拾萬參仟參佰參拾
柒元，及其中新台幣參萬陸仟陸佰陸拾柒元自96年6 月11 日 起
，新台幣參萬陸仟陸佰陸拾柒元自96年7 月11日起，新台幣參萬
陸仟陸佰陸拾柒元自96年8 月11日起，新台幣參萬陸仟陸佰陸拾
柒元自96年9 月11日起，新台幣參萬陸仟陸佰陸拾柒元自96 年
10月11日起，新台幣參萬陸仟陸佰陸拾柒元自96年11月11日起，
新台幣參萬陸仟陸佰陸拾柒元自96年12月11日起，新台幣參萬陸
仟陸佰陸拾柒元自97年1 月11日起，新台幣參萬陸仟陸佰陸拾柒
元自97年2 月11日起，新台幣參萬陸仟陸佰陸拾柒元自97年3 月
11日起，新台幣參萬陸仟陸佰陸拾柒元自97年4 月11日起，均至
清償日止，按年息百分之十八計算之利息」部分，及訴訟費用之
裁判均廢棄。
上開廢棄部分，被上訴人在第一審之訴駁回。
其餘上訴駁回。
第一、二審訴訟費用新台幣參萬零柒佰壹拾伍元，由上訴人連帶
負擔壹萬零捌佰玖拾玖元，被上訴人負擔壹萬玖仟捌佰壹拾陸元
。
    事實及理由
一、被上訴人起訴主張：訴外人標得辦公傢俱有限公司（下稱標
    得公司）向被上訴人以分期付款方式購買自小客車，車號Ｚ
    Ｗ-9158 ，價金新台幣（下同）245 萬元，其中220 萬元，
    約定自94年1 月起至98年12月止，分60期攤還，於每月10日
    繳納，前59期，每月清償36667 元，最後1 期清償36647 元
    ，如有一期不履行即喪失期限利益而視為全部到期，並應加
    計年息18% 計算之遲延利息。詎標得公司自第30期即96年6
    月10日起即未依約清償迄今，本金尚有1,136,657 元未清償
    ，而上訴人為標得公司之連帶保證人，依法應負連帶清償之
    責任。爰依買賣及連帶保證之法律關係，聲明求為判決上訴
    人應連帶給付被上訴人1,136,657 元，及自96年6 月11日起
    至清償日止，按年息百分之十八計算之利息。
二、上訴人則以：被上訴人不應請求全部一次清償，仍應准上訴
    人分期清償等語，資為抗辯。
三、兩造不爭執事項為：
    訴外人標得公司向被上訴人以分期付款方式購買自小客車，
    車號ＺＷ-9158 ，價金245 萬元，其中220 萬元，約定自94
    年1 月起至98年12月止，分60期攤還，於每月10日繳納，前
    59 期 ，每月清償36667 元，最後1 期清償36647 元，如未
    按期履行，應加計年息18% 之遲延利息。標得公司已清償29
    期，但自第30期即96年6 月10日起即未依約清償迄今，本金
    尚有1,136,657 元未清償。上訴人為標得公司之連帶保證人
    。
四、兩造爭執事項為：
  (一)兩造及標得公司有無約定，若標得公司一期不履行，未到期
    部分視為全部到期？
  (二)被上訴人請求上訴人連帶給付1,136,657 元，及自96年6 月
    11日起至清償日止，按年息百分之十八計算之利息，應否准
    許？
五、關於兩造及標得公司有無約定，若標得公司一期不履行，未
    到期部分視為全部到期：
    查兩造及標得公司所訂立之「附條件買賣合約」係約定，如
    標得公司遲付二期分期款，且遲付分期款之總額達分期付款
    總價五分之一時，被上訴人得主張未到期之分期款提前到期
    等情，有被上訴人提出之「附條件買賣合約」附卷可稽（見
    原審卷第4 頁），足見兩造及標得公司並未約定，若標得公
    司一期不履行，未到期部分視為全部到期。被上訴人之主張
    ，不足採信。
六、關於被上訴人請求上訴人連帶給付1,136,657 元，及自96年
    6 月11日起至清償日止，按年息百分之十八計算之利息，應
    否准許部分：
    查兩造及標得公司既約定，如標得公司遲付二期分期款，且
    遲付分期款之總額達分期付款總價五分之一時，被上訴人始
    得主張未到期之分期款提前到期，而標得公司自96年6 月起
    至本院辯論終結時，遲付分期款之總額為403337元，尚未達
    分期付款總價五分之一即440000元，（於96年12月12日起訴
    時，遲付分期款之總額僅為256669元），被上訴人自不得請
    求未到期之價款，而僅能請求已到期之403337元，及其中36
    667 元自96年6 月11日起、36667 元自96年7 月11日起、36
    667 元自96年8 月11日起、36667 元自96年9 月11日起、36
    667 元自96年10月11日起、36667 元自96年11月11日起、36
    667 元自96年12月11日起、36667 元自97年1 月11日起、36
    667 元自97年2 月11日起、36667 元自97年3 月11日起、36
    667 元自97年4 月11日起，均至清償日止，按年息百分之十
    八計算之利息。
七、綜上所述，被上訴人依連帶保證之法律關係，請求上訴人連
    帶給付403337元，及其中36667 元自96年6 月11日起、3666
    7 元自96年7 月11日起、36667 元自96年8 月11日起、3666
    7 元自96年9 月11日起、36667 元自96年10月11日起、3666
    7 元自96年11月11日起、36667 元自96年12月11日起、3666
    7 元自97年1 月11日起、36667 元自97年2 月11日起、3666
    7 元自97年3 月11日起、36667 元自97年4 月11日起，均至
    清償日止，按年息百分之十八計算之利息，為有理由，應予
    准許。逾此所為請求，為無理由，應予駁回。原審就超過上
    開應准許部分，為上訴人敗訴之判決，自有未洽。上訴意旨
    指摘原判決此部分不當，求予廢棄改判，為有理由，應由本
    院將該部分廢棄，改判駁回被上訴人此部分之起訴。至於上
    開應准許部分，原審判命上訴人連帶給付，核無違誤，上訴
    意旨，就此部分，指摘原判決不當，求予廢棄，為無理由，
    應駁回其此部分之上訴。
八、本件第一審訴訟費用被上訴人繳納12286 元，第二審訴訟費
    用上訴人繳納18429 元，共計30715 元，應由上訴人連帶負
    擔10899 元，被上訴人負擔19816 元，即被上訴人應給付上
    訴人8917元。
據上論結，本件上訴為一部有理由，一部無理由，依民事訴訟法
第450 條、第449 條第1 項、第79條但書，判決如主文。
中    華    民    國    97    年    4     月    24    日
                            民事第三庭
                                審判長法官  張國彬
                                法      官  吳登輝
                                法      官  鄭月霞
以上正本證明與原本無異。
本件不得上訴。
中    華    民    國    97    年    4     月    24    日
                                書  記  官  林淑敏


司法院資訊處製作；財團法人民間司法改革基金會備份。
